【裁判字號】    90,判,1392
【裁判日期】    900809
【裁判案由】    商標註冊
【裁判全文】
最  高  行  政  法  院  判  決                    九十年度判字第一三九二號
    原      告  德商優洛寇斯化粧品股份有限公司 （Eurocos Cosmetic GmbH）
    代  表  人  大衛．Ｍ．摩爾.
    訴訟代理人  陳長文律師
                蔡瑞森律師
    被      告  經濟部智慧財產局
    代  表  人  陳明邦
右當事人間因商標註冊事件，原告不服行政院中華民國八十八年十二月十四日台八十
八訴字第四五一八一號再訴願決定，提起行政訴訟。本院判決如左：
    主  文
原告之訴駁回。
訴訟費用由原告負擔。
    事  實
緣原告於民國八十五年三月八日以「BOSS」商標，指定使用於商品及服務分類表第三
類之各種男士用護膚及美容產品、香水、香水精、香精油、香皂、防汗臭劑商品申請
註冊。被告以該商標與仙資堂企業股份有限公司之註冊第三七六三八一號「芬達BOse
」商標近似，乃依商標法第三十七條第十二款之規定予以核駁，發給第000000
0號商標核駁審定書。原告不服，提起訴願、再訴願，遞遭決定駁回，遂提起本件行
政訴訟，茲摘兩造訴辯意旨如次：
原告起訴意旨及補充理由略謂：一、按「商標圖樣相同或近似於他人同一商品或類似
商品之註冊商標者，不得申請註冊」固為商標法第三十七條第十二款所規定，惟其適
用應以兩商標構成相同或近似為前提。而判斷兩商標是否構成近似，應本客觀事實，
以具有普通知識經驗之商品購買者，施以普通所用之注意為標準，異時異地通體隔離
觀察其有無使人發生混同、誤認之虞以為斷，此為行政院頒訂之「商標近似審查基準
」所明訂。又商品是否類似，應依一般社會通念，市場交易情形，並參酌其原料、用
途、功能、生產者及銷售場所等各種相關因素有誤認其來源之虞者為類似，此亦為被
告出版之商標手冊所明訂。二、查原告係世界著名之化粧品製造公司，首先採用「BO
SS」做為其商標，使用在「各種男士用護膚及美容產品、香水、香水精、香精油、香
皂、防汗臭劑」等商品上，該「BOSS」商標自西元一九六四年（民國五十三年）起即
在日本、香港、英國、馬來西亞、澳大利亞、泰國、德國、瑞典、美國、韓國．．．
等世界各國普遍獲准註冊。又該「BOSS」商標商品自西元一九八五年（民國七十四年
）起即在德國、奧地利、義大利、瑞典、瑞士、澳大利亞、加拿大、法國、香港、日
本、新加坡、泰國、英國、美國、．．．等世界各國廣為銷售，在西元一九九三＼九
四年間，其銷售金額已達七千三百萬美元，廣告費用為二千三百三十萬美元，至一九
九五＼九六年間，其銷售金額高達一億一千二百萬美元，廣告費用為四千三百三十萬
美元。是「BOSS」為原告之商標且已為世界各地消費者所知悉，為代表原告商品之著
名商標。原告欲再陳明者乃原告已在中華民國取得左列商標註冊，指定使用在香水、
化粧品等相關商品上：
              商標名稱                  註冊號數
              HUGOBOSS                 四六七五八五
              HUGOBOSS                 四七八○四二
              HUGOBOSS                 五三九五三九
              HUGOBOSS No.0            000000
              HUGOBOSS SPORT           六三一八三五
              HUGO HUGO BOSS           八○八四八三
而原告在使用本件商標時均與HUGO BOSS 一併使用，本件商標實際使用之圖樣與註冊
第三七六三八一號「芬達 Bose 」商標實際使用之圖樣截然不同，按本件商標為「BO
SS HUGO BOSS」之整體設計使用，而註冊第三七六三八一號「芬達Bose」商標則設計
成外文「FINDA Bose」，是二商標區別明顯，茲將二商標實際使用圖樣比較如左：原
告商標如附圖三，註冊第三七六三八一號「芬達Bose」商標如附圖四。再就二商標申
請註冊圖樣觀之，本件商標為單純之印刷體字「BOSS」，註冊第三七六三八一號「芬
達Bo se 」商標則由三分之二大之中文「芬達」及Bose書寫體所組成，二者予人之寓
目印象大不相同，綜上所陳，兩商標在外觀上區別明顯，並不近似，應無庸置疑。三
、原告欲再強調者，乃原告之「BOSS」商標在西元一九六四年（民國五十三年）即在
日本獲准註冊，而原告在使用BOSS商標時皆與HUGO BOSS 商標搭配使用，BOSS  HUGO
BOSS商標已成為代表原告商品之著名商標，該商標商品不僅在國外已銷售二、三十年
之久，在國內亦早在西元一九九一年（民國八十年）即進口至臺灣銷售，擁有不錯之
銷售成績，至今已有八、九年歷史；且本件商標主要使用在男士用香水、防汗臭劑等
商品上，與註冊第三七六三八一號「芬達Bose」商標使用在女士用滋養霜等商品上區
隔明顯，其消費對象亦截然不同，是二造商標無論在申請註冊圖樣或實際使用圖樣都
不近似，而二商標商品在本地市場上已並存八、九年之久，並無造成消費者混淆誤認
而產生誤購之情形，是本件商標無商標法第三十七條第十二款規定之適用，應准予註
冊。被告及原決定機關僅拘泥於商標外文之比較，而無視本件商標與註冊第三七六三
八一號「芬達Bose」商標並不會有構成混淆誤認之事實，其主觀論斷實不足採。四、
綜上所述，請求判決將原處分及訴願、再訴願決定均予撤銷，並判命被告另為核准第
（八五）一○七六一號「BOSS」商標審定之處分，或其他適法之處分等語。
被告答辯意旨略謂：按商標圖樣「相同或近似於他人同一商品或類似商品之註冊商標
者」，不得申請註冊，為商標法第三十七條第十二款所明定。本件原告申請註冊之「
BOSS」商標，與據以核駁之註冊第00000000號「芬達Bose」商標圖樣上之外
文，於異時異地隔離觀察，實有致一般消費大眾產生混淆誤認之虞，應屬近似之商標
，復均指定使用同一或類似商品，自有首揭規定之適用。又由原告所檢送之證據資料
觀之，僅能看出係「BOSS HUGO BOSS」商標之使用態樣，核與本案案情有別，實難執
為本案應予核准註冊之論據；又被告有對西德商柏翠斯化粧品股份有限公司所為第0
000000號核駁處分之相同案情可稽，併予陳明。是被告依法核駁其註冊之申請
，並無不合等語。
    理  由
按商標圖樣相同或近似於他人同一商品或類似商品之註冊商標者，不得申請註冊，為
商標法第三十七條第十二款所規定；而判斷商標之近似與否，應就其主要部分隔離觀
察有無引起混同誤認之虞以為斷；又商標在外觀、觀念或讀音方面有一近似者，即為
近似之商標；商標圖樣上之外文字母相同、排列各異，或僅少數字母不同，而外觀相
似，有混同誤認之虞者，為外觀近似。本件原告於八十五年三月八日以「BOSS」商標
，指定使用於商品及服務分類表第三類之各種男士用護膚及美容產品、香水、香水精
、香精油、香皂、防汗臭劑商品申請註冊。被告以該商標與仙資堂企業股份有限公司
之註冊第三七六三八一號「芬達Bose」商標近似，乃依商標法第三十七條第十二款之
規定予以核駁，發給第0000000號商標核駁審定書。原告不服，乃循序提起行
政訴訟，主張如事實欄所載。經查：（一）、本件被告以系爭「BOSS」商標圖樣（如
附圖一所示）之BOSS與據以核駁之註冊第三七六三八一號「芬達Bose」商標（如附圖
二所示）外文近似，且指定使用於同一或類似商品，乃依商標法第三十七條第十二款
之規定予以核駁。（二）、原告主張其實際使用系爭商標時係與HUGO BOSS 共同使用
而為BOSS HUGO BOSS之整體設計，與據以核駁商標之實際使用圖樣FINDA Bose截然不
同，且系爭商標圖樣之外文BOSS為印刷體，據以核駁商標圖樣上之外文Bose為書寫體
，予人印象大不相同，又其為世界知名之化粧品製造公司，首先以BOSS作為商標使用
於所產製之商品，於世界多國註冊，並廣泛銷售其商品，已為著名商標等語。惟系爭
「BOSS」商標圖樣之外文BOSS與據以核駁之註冊第三七六三八一號「芬達Bose」商標
圖樣上之外文Bose，均有相同之 BOS，異時異地隔離觀察，難謂無使一般消費者產生
混同誤認之虞，應屬近似之商標，系爭「BOSS」商標，指定使用於各種男士用護膚及
美容產品、香水、香水精、香精油、香皂、防汗臭劑商品，據以核駁之註冊第三七六
三八一號「芬達Bose」商標，指定使用於各種化粧品、香水、面霜、珍珠膏、香粉、
口紅，係指定使用於同一或類似商品，系爭商標自不得申請註冊。又原告主張系爭商
標業於日本、英國等多國註冊，且經大量宣傳廣告，已在世界各地具有知名度等語。
但各國國情不同，法制各異，且商標是否具有知名度，與商標近似與否之判斷無涉，
自不得執為系爭商標應准註冊之論據，原告所舉「HUGO BOSS 」等商標，其案情與本
案有別，尚不得比附援引。再者，判斷商標之近似與否，與其實際使用之圖樣無涉，
則原告主張其實際使用之BOSS HUGO BOSS之整體設計，與據以核駁商標之實際使用圖
樣FINDA BOse截然不同等語，尚不足採。（三）、綜上所述，原告所訴各節，尚無可
採，被告以系爭商標與仙資堂企業股份有限公司之註冊第三七六三八一號「芬達BOse
」商標近似，乃依商標法第三十七條第十二款之規定予以核駁，揆諸首揭規定及說明
，洵無違誤，一再訴願決定遞予維持，俱無不妥。原告起訴論旨，難認有理由，應予
駁回。
據上論結，本件原告之訴為無理由，爰依行政訴訟法施行法第二條、行政訴訟法第九
十八條第三項前段，判決如主文。
中    華    民    國      九十      年      八        月      九        日
                    最 高 行 政 法 院  第 四 庭
                                審 判 長 法  官      葉  振  權
                                         法  官      蔡  進  田
                                         法  官      吳  錦  龍
                                         法  官      劉  鑫  楨
                                         法  官      吳  明  鴻
右  正  本  證  明  與  原  本  無  異
                                         法院書記官  陳  盛  信
中    華    民    國      九十      年      八        月      九        日


司法院資訊處製作；財團法人民間司法改革基金會備份。
